臺灣臺中地方法院刑事判決　　　　　　　100年度易字第173號
公　訴　人　臺灣臺中地方法院檢察署檢察官
被　　　告　蘇啟烈
上列被告因家庭暴力防治法之傷害案件，經檢察官提起公訴（99
年度偵字第27735 號），本院判決如下：
    主  文
蘇啟烈犯傷害罪，處拘役伍拾日，如易科罰金，以新臺幣壹仟元
折算壹日。
    事  實
一、蘇啟烈為蘇啟春之胞兄，2 人間具有家庭暴力防治法第3 條
    第4 款所稱之家庭成員關係。緣蘇啟烈與蘇啟春間因有拆屋
    還地之訴訟糾紛，雙方因而相處不睦。嗣於民國99年8 月18
    日上午6 時30分許，蘇啟春在其所有臺中市外埔區（原為臺
    中縣外埔鄉）67地號之農地上摘採絲瓜，正巧蘇啟烈經過該
    處，2 人一言不合，詎蘇啟烈竟基於傷害他人身體之犯意，
    隨手撿拾水溝旁之石頭，持以毆打蘇啟春之胸部，繼而見蘇
    啟春逃跑，再上前追趕，並以石頭毆打蘇啟春之頭部，致蘇
    啟春受有頭部2 公分撕裂傷、前胸挫傷合併擦傷2x1 公分之
    身體傷害。
二、案經蘇啟春訴由臺灣臺中地方法院檢察署檢察官偵查起訴。
    理  由
壹、證據能力之說明：
一、刑事訴訟法第159 條之5 規定：「被告以外之人於審判外之
    陳述，雖不符前4 條之規定，而經當事人於審判程序同意作
    為證據，法院審酌該言詞陳述或書面陳述作成時之情況，認
    為適當者，亦得為證據。當事人、代理人或辯護人於法院調
    查證據時，知有第159 條第1 項不得為證據之情形，而未於
    言詞辯論終結前聲明異議者，視為有前項之同意。」立法意
    旨在於傳聞證據未經當事人之反對詰問予以核實，原則上先
    予排除。惟若當事人已放棄反對詰問權，於審判程序中表明
    同意該等傳聞證據可作為證據，或於言詞辯論終結前未聲明
    異議，基於尊重當事人對傳聞證據之處分權，及證據資料愈
    豐富，愈有助於真實發見之理念，且強化言詞辯論主義，使
    訴訟程序得以順暢進行，上開傳聞證據亦均具有證據能力。
    查本判決下列所引用被告以外之人即告訴人蘇啟春於審判外
    所為陳述之供述證據，公訴人及被告迄至本院言詞辯論終結
    前，均未就該等證據之證據能力聲明異議，本院審酌該等證
    據作成時之情況，並無違法取證或其他瑕疵，認為適於作為
    本案認定事實之依據，依刑事訴訟法第159 條之5 規定，該
    等供述證據自有證據能力。
二、另按從事業務之人於業務上或通常業務過程所須製作之紀錄
    文書、證明文書，除顯有不可信之情況外，得為證據，刑事
    訴訟法第159 條之4 第2 款定有明文。本件告訴人蘇啟春之
    驗傷診斷書，係醫師執行醫療業務時，於診療過程中，依據
    醫師法之規定，製作病歷，再依據病歷所轉錄之證明文書，
    自屬本條項之證明文書，此外復無具體事證顯示該驗傷診斷
    書存有詐偽或虛飾之情事，核無該法條所定顯有不可信之特
    別情況，自得為證據。
貳、認定犯罪事實所憑之證據及理由：
一、訊據被告蘇啟烈矢口否認有上開傷害犯行，辯稱：伊未碰到
    蘇啟春的身體云云（見本院卷第11頁反面），惟查：
  (一)據證人即告訴人蘇啟春於本院結證稱：伊當日6 時30分到田
    裡採絲瓜，被告6 時40分許拿石頭到田裡砸伊胸口1 下，伊
    就跑，被告一直追，之後伊跑了約150 公尺至檳榔樹附近，
    被告要砸伊，伊就閃，但最後還是被被告砸到右前額1 下，
    被告砸伊頭部流血後，被告害怕就跑了300 公尺跑回家等語
    （見本院卷第18頁）；核與其於偵查中結證稱：「99年8 月
    18日上午6 時許，在臺中縣外埔鄉○○段67地號，當時我在
    採絲瓜，因為蘇啟烈之前蓋房子佔到我的土地，被我告，所
    以他不滿，他拿石頭往我身上砸，我趕快跑走，他又繼續追
    ，但被他追上，他就用石頭打我的頭部」等語相符（見99他
    6658卷第8 至9 頁）；此外並有與上開所述情節吻合之受理
    家庭暴力事件驗傷診斷書影本在卷可稽（見99他6658卷第2
    至3 頁）。又告訴人蘇啟春雖與被告蘇啟烈因拆屋還地之訴
    訟而心生嫌隙，然蘇啟春業以具結擔保其證詞之真實，且衡
    情蘇啟春亦無甘冒偽證之風險而故意誣陷被告之必要，是告
    訴人蘇啟春之證詞，應堪採信。再者，參以被告更已於本院
    坦承：在檳榔樹那邊，伊有拿石頭要打蘇啟春，但是沒打到
    ，伊拿的石頭是在田邊的水溝旁撿的，距離檳榔樹約50公尺
    ；檳榔樹距離蘇啟春的田地約50公尺等語（見本院卷第18頁
    反面）。足見被告於事發當時確持有石頭。綜上各情，堪認
    被告顯係在蘇啟春的田地附近水溝邊撿拾石頭後，持該石頭
    毆打蘇啟春之胸部1 下，嗣2 人追打至附近之檳榔樹下，被
    告再以手上之石頭毆打蘇啟春之頭部1 下，致蘇啟春受有頭
    部2 公分撕裂傷、前胸挫傷合併擦傷2x1 公分之傷害。
  (二)審諸被告於本院自承：伊撿石頭時，蘇啟春在檳榔樹那邊，
    2 人相隔大約50公尺；伊原本站在鄰居的田裡，後來伊就到
    檳榔樹下等語（見本院卷第19頁），益徵被告確有持石頭追
    打蘇啟春，否則被告何須於撿拾石頭後，逼進50公尺外蘇啟
    春所在的檳榔樹下！由此亦可認告訴人蘇啟春前開所證屬實
    。
  (三)被告雖於偵查中辯稱：當時是蘇啟春先拿石頭要打伊，伊將
    蘇啟春推開，是蘇啟春自己拿石頭打到自己的頭部，伊並未
    拿石頭打蘇啟春云云（見99他6658卷第9 頁），並於本院辯
    稱：蘇啟春胸口的傷是10多年前車禍所受的傷云云（見本院
    卷第19頁）。惟查，衡諸常情告訴人蘇啟春豈有可能自己拿
    石頭打到自己之頭部，被告前開所辯，已違乎常理；況蘇啟
    春係在事發當日早上7 時54分即至醫院急診，主訴遭其兄以
    石頭毆打，檢查結果為受有頭部2 公分撕裂傷、前胸挫傷合
    併擦傷2x1 公分之傷害，此有受理家庭暴力事件驗傷診斷書
    影本在卷可考，上開傷害自係檢查當時醫師所見新受之傷害
    至明，就此被告竟辯稱蘇啟春胸口的傷是10多年前車禍所受
    的傷云云，實屬無稽，均不足採信。
二、綜上所述，被告之辯解均非可信，本案事證已臻明確，被告
    之犯行，堪以認定。
參、論罪科刑之理由：
一、核被告蘇啟烈所為，係犯刑法第277 條第1 項之傷害罪。被
    告先後2 次持石頭毆打告訴人，係於密切接近之時地實施，
    侵害同一之法益，各行為之獨立性極為薄弱，且係出於同一
    目的，依一般社會健全觀念，在時間差距上，難以強行分開
    ，應視為數個舉動之接續施行，合為包括之一行為予以評價
    ，屬接續犯。
二、爰審酌被告與告訴人雖係兄弟，卻不知禮讓友愛、兄友弟恭
    ，作為後世子孫之榜樣，致因拆屋還地訴訟而結下怨隙，被
    告復因而持石頭毆打告訴人成傷，所為實非可取，應予非難
    ；另兼衡被告始終否認犯行，供詞反覆無稽，不知悔悟之犯
    後態度，迄未與告訴人達成和解賠償損害，暨其犯罪之動機
    、目的、前無任何犯罪紀錄之品行、生活狀況、年已80歲（
    事發當時尚未滿80歲）等一切情狀，量處如主文所示之刑，
    並諭知易科罰金之折算標準。
據上論斷，應依刑事訴訟法第299 條第1 項前段，刑法第277 條
第1 項、第41條第1 項前段，刑法施行法第1 條之1 ，判決如主
文。
中    華    民    國   100    年    3     月    17    日
                  刑事第六庭   法  官  黃佩韻
以上正本證明與原本無異。
如不服本判決，應於收受判決後10日內向本院提出上訴書狀，並
應敘述具體理由。其未敘述上訴理由者，應於上訴期間屆滿後20
日內向本院補提理由書（均須按他造當事人之人數附繕本）「切
勿逕送上級法院」。
告訴人或被害人對於判決如有不服具備理由請求檢察官上訴者，
其上訴期間之計算係以檢察官收受判決正本之日期為準。
                               書記官  林柏名
中    華    民    國   100    年    3     月    17    日
附錄本案論罪科刑法條
刑法第277條第1項
傷害人之身體或健康者，處3 年以下有期徒刑、拘役或1 千元以
下罰金。